臺灣新竹地方法院民事裁定  
111年度小上字第48號
上  訴  人  戴述聖  
被上訴人    陳冠宇  
上列當事人間請求損害賠償事件，上訴人對於中華民國111年6月
17日本院新竹簡易庭111年度竹小字第43號小額訴訟事件第一審
判決提起上訴，本院裁定如下：
    主  文
上訴駁回。
第二審訴訟費用新臺幣壹仟伍佰元由上訴人負擔。
    理  由
一、按對於小額訴訟之第一審裁判，得上訴或抗告於管轄之地方
    法院，其審判以合議行之。對於前項第一審裁判之上訴或抗
    告，非以其違背法令為理由，不得為之；上訴狀內應記載上
    訴理由，表明下列各款事項：一、原判決所違背之法令及其
    具體內容。二、依訴訟資料可認為原判決有違背法令之具體
    事實，民事訴訟法第436條之24、第436條之25分別定有明文
    。按所謂判決違背法令，上訴人以原判決有不適用法規或適
    用不當為上訴理由時，其上訴狀或理由書應有具體之指摘，
    並揭示該法規之條項或其內容，若係成文法以外之法則，應
    揭示該法則之旨趣，倘為司法院解釋，則應揭示該字號或其
    內容，上訴狀或理由書如未依此項方法表明者，即難認為已
    對判決之違背法令有具體之指摘，其上訴自難認為合法（最
    高法院71年臺上字第314號裁判意旨參照）。又按上訴理由
    若係就原審取捨證據、認定事實之職權行使，指摘其為不當
    ，而非具體表明合於不適用法規、適用法規不當或民事訴訟
    法第469條第1款至第5款所列各款之情形，難認對該判決之
    如何違背法令已有具體之指摘，應認其上訴為不合法。另按
    小額事件上訴不合法者，依民事訴訟法第436條之32第2項準
    用第471條第1項、第444條第1項規定，法院毋庸命其補正，
    應逕以裁定駁回之。
二、本件上訴人對原審小額訴訟之第一審判決提起上訴，其上訴
    理由略以：原審判決以上訴人主動提出之錄音及譯文內容為
    依據，未明確充分提醒上訴人勿有「自證己罪」的行為。上
    訴人為社區管理委員會主任委員，為委員會議之當然主席，
    主席之發言可以是面對某指定人員並同時說明予會議全體人
    員瞭解，除非事前指明某人姓名，否則不應主觀認定係針對
    某特定人。上訴人平日說話習慣即大聲且急速，原審法官未
    傳喚證人查證，即率爾為不利上訴人之認定：「被告突然勃
    然大怒，大聲喝斥原告」，背離事實甚多。由錄音背景聲音
    可聽見同時有他委員發言，事實是面對所有委員在發言，所
    以不可能僅針對被上訴人公然侮辱之犯意，且關鍵詞，上訴
    人發音是一句「就賤嘛！」，但原審僅以「賤」字為裁判論
    述，完全未審酌整句詞意與單字之語意上差異性。又被上訴
    人直指上訴人：「主委你上次講的話是都是放屁是不是？」
    所含貶損、侮辱意圖更加顯明，原審在平衡裁判上卻完全忽
    略不論。再者，原審僅以被上訴人訴求為裁判論述，未平衡
    考量兩所討論事件之結果，以為裁判之參考；在111年1月22
    日區分所有權人會議上，被上訴人提案之投票結果，以懸殊
    票數被否決，足證上訴人及部分社區管理委員於事件發生當
    下向被上訴人之勸說，均為有經驗根據之實務論述，可議的
    是被上訴人不在意眾人意見的堅持與固執態度。原審判決之
    認事諸多不當，殊難令上訴人甘服，爰依法提起本件上訴等
    語。並聲明：原判決廢棄，並駁回被上訴人於原審之訴；如
    為不利於上訴人之判決，願供擔保請准免為假執行；第一、
    二審訴訟費用及公示送達登報費用均由被上訴人負擔。
三、經查，原審判決依據被上訴人提出並經兩造當庭確認之錄音
    譯文，斟酌全辯論意旨，認定上訴人確實於110年11月20日
    在新竹市空軍一村社區管理委員會議中，公然以「賤」之言
    語辱罵被上訴人；又就上訴人抗辯並非針對被上訴人云云，
    於觀諸該段之兩造對話後，認非可採，故為上訴人部分敗訴
    之判決，經核並無違誤之處，而上訴人上訴意旨所指，顯係
    就原審所為取捨證據、認定事實之職權行使予以爭執，究非
    法律適用問題，核與判決違背法令情形有別。況上訴人提起
    本件上訴，並無提及原審判決有何民事訴訟法第469條第1款
    至第5款之當然違背法令情形及其具體內容，或具體指摘原
    審判決有何不適用法規或適用不當之情形，復無指明所違背
    之法規、法則、司法解釋或最高法院判例，且就整體訴訟資
    料亦無從認定原判決有何違背法令之具體事實，難認已於上
    訴狀內依法表明原審判決如何具體違背法令，揆諸前開說明
    ，應認上訴人提起本件上訴，未具上訴之合法程式，其上訴
    為不合法，應予裁定駁回。另確定上訴人應負擔之第二審訴
    訟費用額如主文第2項所示。　　
四、據上論結，本件上訴為不合法，依民事訴訟法第436條之32
    第1項、第2項、第444條第1項前段、第436條之19第1項、第
    95條、第78條，裁定如主文。
中　　華　　民　　國　　111 　年　　10　　月　　31　　日
                  民事第二庭　審判長法　官   彭淑苑
　　　　　　　　　　　　　　　　　　法　官   傅伊君
　　　　　　　　　　　　　　　　　　法　官   周美玲
以上裁定正本係照原本作成。
不得抗告。
中　　華　　民　　國　　111 　年　　11　　月　　1 　　日
                                    書記官   林琬茹